臺灣新北地方法院民事判決
110年度訴字第2405號
原      告  周福全  


                      臺北市○○區○○○路0段000號11樓                         之3
被      告  王鴻地  
上列當事人間請求點交房屋事件，經本院於民國110年12月9日言
詞辯論終結，判決如下：
    主      文
原告之訴及假執行之聲請均駁回。
訴訟費用由原告負擔。
    事實及理由
一、原告方面：兩造於民國107年8月9日就未辦保存登記之門牌
    號碼：新北市○○區○○000號房屋（下稱系爭房屋）簽訂「房
    屋轉讓契約書」（下稱系爭契約），兩造互負同時履行買賣
    契約義務之責，原告於110年7月12日以存證信函通知被告共
    同履行系爭契約之約定，然被告迄今置之不理。爰依民法第
    348條規定及系爭契約之約定，原告依約履行交付價金，被
    告應將系爭房屋騰空點交予原告。併聲明：㈠、被告應將系
    爭房屋騰空點交予原告。㈡、訴訟費用由被告負擔。㈢、如受
    有利判決願供擔保，請准宣告假執行。
二、被告方面：系爭房屋係被告友人陳志華向他人購買權利，嗣
    後陳志華過世，陳志華的堂哥說被告可以去住，被告花錢整
    修系爭房屋；兩造雖有簽訂系爭契約，但原告係稱其可將系
    爭房屋轉出去，而被告並無權利買賣系爭房屋；兩造簽約後
    2年，原告都無消息，被告業於108年間將系爭房屋轉給蔡先
    生，目前也是由蔡先生居住使用中，被告僅是取回整修系爭
    房屋的錢；原告雖有交付新臺幣（下同）2萬元給被告，但
    這2萬元係原告要被告去向蔡先生喬，但蔡先生並不同意；
    被告對於系爭房屋並無所有權或事實上處分權，被告將系爭
    房屋頂讓出去是因為被告有出錢整修系爭房屋等語。
三、本院得心證之理由：
㈠、經查，兩造於107年8月9日簽訂系爭契約，而系爭房屋為未辦
    理保存登記之建物並於30年間興建，且房屋稅納稅義務人歷
    年來分別為訴外人鄭永忠、林文誠、鍾桂珠及迄今登記為陳
    志華等情，此有系爭契約、台灣電力公司提醒電費未繳通知
    及被告身分證影本、新北市政府稅捐稽徵處三鶯分處110年1
    0月20日新北稅鶯二字第1105669644號函覆暨系爭房屋房屋
    稅籍紀錄表及平面圖（見本院卷第15至17、57至61、76頁）
    為證，且為兩造不爭執，是上開事實，洵堪採認屬實。
㈡、原告主張兩造簽訂系爭契約，被告將系爭房屋出售予原告，
    爰依民法第348條及系爭契約之約定，請求被告將系爭房屋
    騰空點交予原告等語，為被告否認，並以前詞置辯。是以，
    本件爭點在於：系爭契約是否為買賣契約？及原告依民法第
    348條及系爭契約之約定，請求被告將系爭房屋騰空點交予
    原告，是否有理由？茲分別論述如下。
㈢、按稱買賣者，謂當事人約定一方移轉財產所有權於他方，他
    方支付價金之契約；物之出賣人，負交付其物於買受人並使
    其取得該物所有權之義務，民法第345條第1項及第348條第1
    項定有明文。民法第345條定有明文。又按事實上處分權，
    係以物為對象，對物具占有、使用、收益、事實上處分及交
    易等支配權能，讓與人讓與事實上處分權，係屬處分行為，
    以當事人間之讓與合意及讓與人將該未辦保存登記之建物交
    付，受讓人因受領交付而取得事實上處分權（最高法院102
    年度台上字第1472號判決、106年度台上字第187號判決可資
    參照）。觀諸系爭契約載明：「茲因甲方（即被告，下同）
    所有系爭房屋未辦保存登記房屋乙棟，願意以有償方式轉讓
    給乙方（即原告，下同）持有並占有使用，經雙方誠意協商
    ，同意簽訂下列條款，以資共同遵守」第2條約定：「系爭
    房屋轉讓總價款70萬元，乙方應於房屋點交並經雙方簽訂『
    房屋點交確認書』後一次性付清給甲方，甲方並應出具收款
    憑證給乙方存查。」第3條約定：「甲方收到上述轉讓價款
    時，應將系爭房屋之鑰匙及用電戶等相關過戶資料交給乙方
    辦理，於本約簽訂並完成點交房屋後，乙方享受有系爭房屋
    所有權。」等語（見本院卷第15頁），是兩造約定由原告以
    價金70萬元向被告買受未辦保存登記之系爭房屋，被告負有
    將系爭房屋點交予原告之義務，原告同時負有給付價金70萬
    元予被告之義務，足認系爭契約係兩造間就系爭房屋之事實
    上處分權所為約定之買賣契約無訛。況被告於110年6月27日
    曾收受原告所交付之買賣價金2萬元一節，此有收據（見本
    院卷第81頁）為證，益徵系爭契約性質上為買賣契約。則被
    告辯稱伊僅係將系爭房屋頂讓出去，伊取回整修系爭房屋之
    花費云云，委無足採。
㈣、再按出賣人並不以對買賣標的物具有所有權為必要，出賣人
    只要能依債務本旨為給付，即無債務不履行或給付不能之情
    事，是以出賣他人之物，雖屬主觀不能，由於出賣人可於訂
    約後取得其物，以消除給付之障礙，契約即非當然無效。另
    物之出賣人負交付其物於買受人，並使其取得該物所有權之
    義務，民法第348條第1項定有明文。換言之，出賣之物若為
    出賣人所有者，出賣人須將該物所有權移轉於買受人，若出
    賣之物為他人所有，則出賣人須先取得其所有權，然後移轉
    於買受人，或使該他人逕將物之所有權移轉於買受人。如出
    賣人不履行所有權移轉之義務，依民法第353條規定，買受
    人得依關於債務不履行之規定，行使其權利。其立法意旨乃
    因將他人所有之物出賣時，雖係自始不能，鑑於買賣契約之
    有償性，並為保護善意之買受人，乃賦與出賣人以權利瑕疵
    擔保責任，因而承認契約之效力(孫森焱著民法債編總論第3
    65至367頁及史尚寬著債法總論第488頁足資參酌)。而未辦
    保存登記之建物，其所有權屬於出資興建者，繼受者僅能取
    得事實上處分權，而承上所述，系爭房屋為未辦保存登記之
    建物，且為兩造於簽訂系爭契約時所明知，此由系爭契約可
    證，及被告自陳：系爭房屋是陳志華的，是陳志華的堂哥說
    伊可以去住，伊出錢整修系爭房屋，伊並無權利買賣系爭房
    屋等語至明，益徵被告就系爭房屋並無事實上處分權或有取
    得陳志華或其繼承人之同意或授權處分系爭房屋，是被告迄
    今並未取得系爭房屋之事實上處分權，自無從將系爭房屋交
    付原告；況且，被告於系爭契約簽訂後，將系爭房屋另行轉
    讓予訴外人蔡德洋（下稱蔡德洋）並將系爭房屋交付予蔡德
    洋占有使用中等情，此有被告與蔡德洋之約定書（見本院卷
    第93至97頁）足證，是系爭房屋現亦非由被告占有中，被告
    顯然無法將系爭房屋交付予原告。則原告僅得就被告一物二
    賣之行為，向其主張損害賠償，而無從請求被告將系爭房屋
    點交予原告。
四、綜上所述，原告主張兩造簽訂系爭契約，被告將系爭房屋出
    售予原告，爰依民法第348條及系爭契約之約定，請求被告
    將系爭房屋騰空點交予原告等語，為無理由，應予駁回。又
    原告之訴既經駁回，其假執行之聲請即失所附麗，併駁回之
    。
五、本件事證已臻明確，至於兩造其餘之攻擊或防禦方法及所提
    出之證據，經本院斟酌後，認為均不足以影響本判決之結果
    ，自無一一詳予論駁之必要，併此敘明。
六、本件訴訟費用負擔之依據：民事訴訟法第78條。
中　　華　　民　　國　　110 　年　　12　　月　　23　　日
                  民事第六庭    法　官　饒金鳳
以上正本係照原本作成
如對本判決上訴，須於判決送達後20日內向本院提出上訴狀。如
委任律師提起上訴者，應一併繳納上訴審裁判費。
中　　華　　民　　國　　110 　年　　12　　月　　23　　日
                            書記官　賴麗莎